【裁判字號】    99,上易,1342
【裁判日期】    990811
【裁判案由】    傷害
【裁判全文】
臺灣高等法院刑事判決                99年度上易字第1342號
上  訴  人  臺灣桃園地方法院檢察署檢察官
被      告  甲○○
上列上訴人因被告傷害案件，不服臺灣桃園地方法院99年度簡上
字第148號，中華民國99年4月29日第一審判決（起訴案號：臺灣
桃園地方法院檢察署98年度偵字第18389號），提起上訴，本院
判決如下：
    主  文
原判決關於傷害罪部分撤銷。
甲○○犯傷害罪，處拘役肆拾日，如易科罰金，以新臺幣壹仟元
折算壹日。
    事  實
一、甲○○(所犯竊盜罪業經原審判決確定)於民國98年6月20日
    ，駕駛其所有車牌號碼622-RS自用小貨車前往址設桃園縣龜
    山鄉○○路○段1600號乙○○經營之正通汽車修理廠，與乙
    ○○約定將該小貨車車體鐵皮切除，並裝設活動式門板4片
    ，迨門板裝設畢，竟基於意圖為自己不法之所有之竊盜犯意
    ，未經乙○○同意，即徒手竊取該汽車修理廠內乙○○所有
    之螺絲8支得手，將該螺絲8支插入於其所有之前揭自用小貨
    車與新設門板間，以為門板固定之插梢，嗣甲○○於下午8
    時施作完畢擬駕駛前開車輛離去之際，為乙○○發現其竊盜
    犯行，2人因此發生爭執，乙○○將汽車修理廠之鐵門關下
    ，並取走甲○○之車鑰匙欲阻止離去，甲○○為取回車鑰匙
    ，乃萌生傷害人身體之故意，用手掐住乙○○之脖子，並將
    乙○○壓制在地上，致乙○○受有頸部挫傷、頭部外傷併左
    眉擦傷之傷害。
二、案經乙○○訴由桃園縣政府警察局龜山分局報告臺灣桃園地
    方法院檢察署檢察官偵查後聲請簡易判決處刑。
    理  由
壹、程序事項
  一、按「被告以外之人於審判中有下列情形之一，其於檢察事
      務官、司法警察官或司法警察調查中所為之陳述，經證明
      具有可信之特別情況，且為證明犯罪事實之存否所必要者
      ，得為證據：一、死亡者」、「除前三條之情形外，下列
      文書亦得為證據：二、除顯有不可信之情況外，從事業務
      之人於業務上或通常業務過程所須製作之紀錄文書、證明
      文書」，刑事訴訟法第159條之3第1款、第159條之4第2款
      分別定有明文。查證人即告訴人乙○○業已於98年7月31
      日死亡，有個人除戶資料查詢結果在卷可考（偵查卷第25
      頁參照），即已無從經本院傳喚到庭接受當事人詰問，其
      於審判外於警詢時之指述，查無證據證明係有何受有偵查
      機關強暴、脅迫等不正取供情事，證述之際既距離案發當
      時時間近，衡情對案發情況記憶相當鮮明清晰，是係出於
      可信之特別情況，指訴內容又為證明本件被告竊盜與傷害
      犯罪事實存在與否所必要，當足供為本院判斷被告犯罪事
      實有無之憑據，認具證據能力。次查卷附之敏盛綜合醫院
      病歷，乃乙○○於98年6月2日前往敏盛綜合醫院就診時，
      敏盛綜合醫院醫護人員所製作，係該等醫護人員從事醫護
      業務過程需行製作之例行業務文書，亦查無證據證明該敏
      盛綜合醫院醫護人員製作乙○○病歷程序有何瑕疵等顯有
      不可信之情況，揆諸前開法條說明，亦有證據能力，合先
      敘明。
  二、次按被告以外之人於審判外之陳述，雖不符前4條之規定
      ，而經當事人於審判程序同意作為證據，法院審酌該言詞
      陳述或書面陳述作成時之情況，認為適當者，亦得為證據
      ；當事人、代理人或辯護人於法院調查證據時，知有第15
      9條第1項不得為證據之情形，而未於言詞辯論終結前聲明
      異議者，視為有前項之同意；刑事訴訟法第159條之5定有
      明文。此乃第159條第1項所容許，得作為證據之例外規定
      之一。經查，檢察官、被告就本判決下引之證據，均表示
      同意作為證據(見本院卷第34頁)，復於言詞辯論終結前，
      均未聲明異議，是依上開說明，自均有證據能力。
貳、實體事項
  一、訊據被告甲○○固不否認於事實欄所載之時地與被害人乙
      ○○發生爭執，惟矢口否認傷害犯行，辯稱：伊只是要搶
      回鑰匙，並未毆打它云云。
  二、經查：
    (一)、被告於事實欄所載時地之行為導致乙○○受有傷害之情
        ，業據被告坦承：伊為搶回鑰匙，把他的手臂扭轉，勒
        住他的脖子等語(見本院卷第33頁背面)，核與證人即被
        害人乙○○於警詢證稱：伊發現所有之螺絲8支，裝在
        甲○○的貨車上，便徒手將我的螺絲取回，他就很不高
        興罵...伊即把工廠的鐵門關上不讓他出去，然後我們
        就發生爭執…後來爭吵了一會兒，大約在22時許…他就
        突然從我後方勒住我的脖子還將我壓在地上，伊想掙脫
        他，伊一站起來就順勢將他摔在地上，伊係頸部挫傷，
        頭部外傷併左眉擦傷等語（見偵卷第6、7頁），復有卷
        附之乙○○之敏盛綜合醫院病歷記載：乙○○受有左眉
        擦傷、頸部疼痛之傷害乙情可考（見簡上卷第29-34頁
        ），是乙○○確係因甲○○之行為而受有上開傷害，已
        堪認定。
    (二)、至於被告雖辯稱：乙○○將鐵門關上不讓伊出去，又拿
        走伊車子鑰匙，所以伊就用手掐他的脖子，把他壓在地
        上要搶回我的鑰匙等語，然縱被告所辯乙○○關門阻其
        離去並拿走伊之車鑰匙屬實，惟被告為取回鑰匙之方法
        有多種，然被告卻以扭轉手臂、勒頸傷害方法加害乙○
        ○，此舉除有傷害乙○○之認識外，復亦非為排除乙○
        ○拉下鐵門阻其離去侵害行為之防衛舉動，蓋被告亦自
        承在現場有報警處理，惟其不待警察到來，即以非防衛
        所受侵害權利之方法，傷害他人，難認該當於正當防衛
        之要件。
    (三)、從而，被告所辯無非係屬卸責之詞，無足可採，其有傷
        害行為明確，應依法論科。
  三、核被告甲○○所為，係犯刑法第277條第1項之普通傷害罪
      。原審以被告之行為無違法性判決被告無罪，固非無見，
      惟被告之行為，並不該當於正當防衛之構成要件，已如上
      述，檢察官上訴指摘原判決不當，即非無理，應由本院就
      傷害罪部分撤銷並自為判決。爰審酌被告犯罪之動機、目
      的、方法及犯後態度等一切情狀，量處如主文第2項所示
      之刑，並諭知易科罰金之標準。
據上論斷，應依刑事訴訟法第369條第1項前段、第364條、第299
條第1項前段，刑法第277條第1項、第第41條第1項，判決如主文
。
本案經檢察官陳國鳴到庭執行職務。
中    華    民    國    99    年    8     月   11     日
            刑事第二十二庭審判長法  官  郭雅美
                                法  官  李麗珠
                                法  官  洪于智
以上正本證明與原本無異。
不得上訴。
                                書記官  強梅芳
中    華    民    國    99    年    8     月    12    日
附錄：本案論罪科刑法條全文
中華民國刑法第277條
（普通傷害罪）
傷害人之身體或健康者，處 3 年以下有期徒刑、拘役或 1 千元
以下罰金。
犯前項之罪因而致人於死者，處無期徒刑或 7 年以上有期徒刑
；致重傷者，處3年以上10年以下有期徒刑。

司法院資訊處製作；財團法人民間司法改革基金會備份。
